【裁判字號】    94,聲判,36
【裁判日期】    950710
【裁判案由】    聲請交付審判
【裁判全文】
臺灣臺南地方法院刑事裁定              94年度聲判字第36號
聲  請  人
即告訴人    臺灣夏妮美黛國際有限公司
法定代理人  鍾曉容
代  理  人  黃厚誠  律師
            湯寶凝  律師
被      告  甲○○
                      之1
上列聲請人等因告訴被告違反著作權法等案件，不服臺灣高等法
院臺南分院檢察署九十四年度上聲議字第六五四號駁回再議之處
分，聲請交付審判，本院裁定如下：
    主  文
聲請駁回。
    理  由
一、本件聲請交付審判意旨略以：被告甲○○於民國（下同）九
    十三年四月間，接受聲請人所教授之再植睫毛相關課程後，
    明知「意大利Harry Milton再植睫毛技術課程」教材、再植
    睫毛後之造型攝影著作照片之著作權均屬於聲請人所有，以
    及聲請人業已就「Harry Milton」商標專用權提出註冊聲請
    ，竟未經聲請人之同意，在其所申請架設之商業網站網頁
    http://www.brow.com.tw/中，於同一再植睫毛之服務項目
    中使用同為「Harry Milton」之商標，並於該網站內重製、
    公開傳輸聲請人所有之前開教材內之部分著作及攝影著作，
    經聲請人發函告知後，雙方達成和解，被告同意自網站上移
    除前開資料，另成立經銷契約，被告擔任聲請人之南區經銷
    商，詎被告猶未依約自網站中移除移開資料，經聲請人於九
    十三年十月二十日再度發函告知被告並終止雙方經銷契約，
    被告亦於九十三年十二月三十一日告知解除經銷合約，詎被
    告自九十三年十月二十一日起至九十四年一月間，仍在其所
    申請架設之商業網站網頁http://www.brow.com.tw/中，於
    同一再植睫毛之服務項目中使用同為「Harry Milton」之商
    標，並於該網站內重製、公開傳輸聲請人所有之前開教材內
    之部分著作及攝影著作，然其就前開商標以及著作之使用，
    均與商標法第三十條第二項商標耗盡原則以及著作權法第六
    十五條之合理使用範疇迥異，故臺灣高等法院台南分院檢察
    署誤認事實，致誤引法條而駁回聲請人再議之聲請，有違背
    法令之違誤云云。
二、按告訴人不服上級法院檢察署檢察長或檢察總長認再議為無
    理由而駁回之處分者，得於接受處分書後十日內委任律師提
    出理由狀，向該管第一審法院聲請交付審判，刑事訴訟法第
    二百五十八條之一第一項定有明文。本件聲請人以被告甲○
    ○涉嫌違反商標法第八十一條、著作權法第九十一條第一項
    、第九十一條之一第二項、第九十二條、第九十四條等罪名
    ，向臺灣臺南地方法院檢察署檢察官提出告訴，經該檢察署
    檢察官偵查後，於九十四年八月二十日以九十四年度偵字第
    一二九０號為不起訴處分，聲請人不服聲請再議，經臺灣高
    等法院臺南分院檢察署檢察長認原不起訴處分並無不當，聲
    請人之再議無理由，於九十四年十月十一日以九十四年度上
    聲議字第六五四號處分書駁回再議之聲請，聲請人於九十四
    年十月二十一日收受處分書後，於十日內即九十四年十月二
    十七日委任律師向本院聲請交付審判，此有前開處分書、送
    達證明及交付審判聲請狀附卷可稽。因認本件聲請交付審判
    於程序上已符合規定，合先敘明。
三、次按法院認為交付審判之聲請不合法或無理由者，應駁回之
    ，刑事訴訟法第二百五十八條之三第二項前段定有明文。又
    法院於審查交付審判之聲請有無理由時，除認為告訴人所指
    摘不利被告之事證未經檢察機關詳為調查或斟酌，或不起訴
    處分書所載理由違背經驗法則、論理法則或其他證據法則，
    否則，不宜率予交付審判，法院辦理刑事訴訟案件應行注意
    事項第一百三十四條可資參照。復按法院於審理交付審判之
    聲請有無理由時，其調查證據範圍，應以偵查中曾顯現之證
    據為限，不可就告訴人新提出之證據再為調查，亦不可蒐集
    偵查卷以外之證據，又除認為告訴人所指摘不利於被告之事
    證未經檢察機關詳為調查或斟酌，或不起訴處分書所載理由
    違背經驗法則、論理法則或其他證據法則，否則，不宜率予
    交付審判（法院辦理刑事訴訟案件應行注意事項第一百十八
    點及臺灣高等法院九十一年第一次刑事庭庭長法律問題研究
    會議結論參照）。此乃刑事訴訟法第二百五十八條之一規定
    告訴人得向法院聲請交付審判，係新增對於「檢察官不起訴
    或緩起訴裁量權」制衡之一種外部監督機制，法院僅就檢察
    官所為不起訴或緩起訴之處分是否正確加以審查，以防止檢
    察機關濫權，依此立法精神，同法第二百五十八條之三第三
    項規定法院審查聲請交付審判案件時「得為必要之調查」，
    其調查證據之範圍，自應以偵查中曾顯現之證據為限；又為
    避免與刑事訴訟法第二百六十條之再行起訴規定混淆不清，
    故法院對於聲請交付審判案件之審查，應限於檢察官不起訴
    處分是否違法。故如檢察官係依據刑事訴訟法第二百五十二
    條規定予以不起訴處分者，應審查該處分是否符合該條各款
    之規定；若係依據同法第二百五十三條規定為不起訴處分者
    ，則應審查該處分是否有裁量逾越或裁量濫用之情形。至於
    檢察官據以不起訴處分之「基礎事實」，則非法院應行介入
    審查之對象，蓋法院裁定交付審判之前提，乃該案件已經跨
    越起訴門檻，亦即符合刑事訴訟法第二百五十一條第一項規
    定「足認被告有犯罪嫌疑」檢察官應提起公訴之情形，縱或
    法院對於檢察官所認定之事實有不同判斷，惟該案件必須繼
    續偵查始能判斷應否起訴者，法院仍應依據現行第二百五十
    八條之三第二項前段，以聲請無理由裁定駁回。次按告訴人
    之告訴，係以使被告受刑事訴追為目的，是其陳述是否與事
    實相符，仍應調查其他證據以資審認（最高法院五十二年臺
    上字第一三００號判例意旨亦可參照）。
四、違反商標權部分
  (一)經查，本件聲請人註冊取得「Harry Milton」以及「巫婆設
    計圖」之商標專用權期間為九十三年十月十六日起至一百零
    三年十月十五日止，此有聲請人提出之商標公報、商標註冊
    證各一份在卷可稽，足徵聲請人主張其於前開商標權期間內
    ，就「Harry Milton」商標有專用權，固屬非虛。
  (二)然查，「Harry Milton」商標，乃製造再植睫毛之義大利商
    Harry Milton公司之公司名稱，早於聲請人申請註冊「
    Harry Milton」商標前業已使用，此觀之聲請人提出與被告
    於九十三年七月七日就聲請人代理之Harry Milton「再植睫
    毛系列商品」，雙方成立之「中華民國台南縣、市獨家經銷
    契約」，其中契約第六條第五項約定「乙方（即被告）及其
    受僱者接獲甲方（即聲請人）通知後必須於甲方指定期間、
    地點參加教育訓練或考試，考試及格經由義大利商HARRY
    MILTON公司核發合格證書後，始得對外教學‧‧‧」等語即
    明（偵查卷第六七至八０頁），故Harry Milton並非僅為聲
    請人所有之商標，亦指聲請人代理之再植睫毛系列商品之製
    造商意大利商Harry Milton公司。
  (三)又查，被告於前開經銷契約成立後，擔任聲請人台南縣、市
    獨家經銷商，銷售「Harry Milton」系列商品以及成為聲請
    人之加盟店提供再植睫毛、繡眉、美甲技術教學等服務，被
    告亦先後向聲請人訂定Harry Milton再植睫毛系列商品，並
    於九十三年七月十六日、十月一日、十月十六日收受透明膠
    水、單支（短、中、特長）睫毛、套盒等商品，另以如附表
    所示之支票支付貨款等情，亦有被告提出之支票、送貨單各
    數紙在卷可憑（偵查卷一六三至一六四頁），復為聲請人於
    偵查中所不爭執，足證被告確實本於前開經銷契約與聲請人
    交易，合法取得「Harry Milton」等系列產品，則被告為銷
    售系爭系列產品並提供再植睫毛等服務，而於其所有之網站
    網頁上以「意大利Harry Milton再植睫毛技術」、「意大利
    Harry Milton再植睫毛技術，只需四十分鐘，即時令睫毛纖
    長、濃密、捲翹效果。令你雙眸更有神采，散發閃爍明豔動
    人」等語，除其「Harry Milton」之表現方式，與聲請人註
    冊商標權之字樣、形狀等均有不同外，尚夾雜在其他文字中
    ，其目的無非為表明被告代理並使用意大利商HarryMilton
    生產之再植睫毛，亦說明該項產品本身之名稱、功用、產地
    等商品細節，以向消費者促銷，並非單純作為該項商品之商
    標使用，至為灼然，因此，被告於網頁上所為「Harry
    Milton」之使用，係屬商業上通常廣告使用方法，並無專為
    作商標使用之意圖，而與商標法第三十條第一款規定合理使
    用方法相符，應不受聲請人商標權效力之拘束。
  (四)況查，被告與聲請人成立之經銷契約中，契約第七條第二項
    亦約定「甲方（即聲請人）願將前述商標授權乙方（即被告
    ）使用，並於商標核准註冊後向經濟部智慧財產局辦理授權
    程序」，此有聲請人提出之經銷契約在卷可參，故被告於經
    銷契約成立後就系爭「Harry Milton」商標業經聲請人授權
    使用，雖尚未辦理授權登記，依商標法第三十三條第二項之
    規定，僅不得對抗第三人，並不影響其授權之效力至明，因
    此，倘被告作為商標使用，亦因聲請人之授權而得合法使用
    。雖其後聲請人以被告違反契約約定為由，於九十三年十月
    二十日片面發函告知被告終止前開經銷契約，惟並未獲得被
    告同意，另經被告於九十三年十二月三十一日另以聲請人詐
    欺為由撤銷前開經銷契約之意思表示，嗣聲請人提起民事訴
    訟，經臺灣台北地方法院於九十四年八月二十六日以九十四
    年度訴字第一四００號判決（尚未確定），此有照華國際專
    利商標法律聯合事務所照總律函字第０四PLTW００一四號函
    、永康網寮郵局第八支局第九二六號存證信函、臺灣台北地
    方法院九十四年度訴字第一四００號民事判決等裁判書在卷
    可考（偵查卷第八一至九一頁），足證聲請人主張被告使用
    前開商標期間，乃其等前開經銷契約是否業已合法終止容有
    爭議期間，因此，被告於契約合法終止前，基於前開經銷契
    約之授權使用系爭「Harry Milton」商標，核與商標法第八
    十一條第一款明知未得商標權人同意，於同一商品或服務，
    使用相同之註冊商標規定之構成要件，亦有所未合。
  (五)再按附有註冊商標之商品，由商標權人或經其同意之人於市
    場上交易流通，或經有關機關依法拍賣或處置者，商標權人
    不得就該商品主張商標權。但為防止商品變質、受損或有其
    他正當事由者，不在此限，商標法第三十條第二項定有明文
    。縱被告與聲請人間之經銷契約業已合法終止，然被告取得
    之「Harry Milton」系列商品之期間，仍係前開經銷契約終
    止前取得，應屬經商標權人同意取得之商品，是以，被告為
    促銷其合法取得之「Harry Milton」系列商品，且於網頁上
    表明「意大利Harry Milton再植睫毛技術」、「意大利
    Harry Milton再植睫毛技術，只需四十分鐘，即時令睫毛纖
    長、濃密、捲翹效果。令你雙眸更有神采，散發閃爍明豔動
    人」等語，除未刻意使用如同聲請人取得註冊商標「Harry
    Milton」之表現方式，而係夾雜其他介紹產品之文字，已見
    前述，乃便於市場上交易流通其合法取得之前開商品所為之
    合理使用範疇，核與商標耗盡原則之要件並無不合。
  (六)綜上各節以觀，聲請人所指被告於其所申請使用之網頁上使
    用系爭「Harry Milton」商標，未經聲請人同意，且與商標
    法第三十條第一項之「合理使用範疇」及同條第二項「商標
    耗盡原則」等規定均有未合，而違反商標法第八十一條云云
    ，顯有誤會。
五、違反著作權法部分
  (一)聲請人指訴被告於其所申請之網站網頁上，表明「什麼是再
    植睫毛？再植睫毛是由嬰兒毛髮製造出來，質地輕巧柔軟‧
    ‧‧」等文字敘述以及再植睫毛後之造型攝影編號一００—
    ０００五號、一００—００三四、—００三六號之三幀照片
    （如告證四，三三至三四頁）偵查卷，均係由聲請人自行創
    作者，著作權乃歸屬聲請人所有，被告未經聲請人之同意云
    云，固據其提出「義大利HARRY MILTON Lashes再植睫毛（
    技術課程）」講義以及照片一幅為憑（偵查卷第二一至二四
    、三三至三四頁）。
  (二)然聲請人之法定代理人鍾曉容於偵查中到庭供述「（告證四
    照片）是請何人拍攝）全性毅所拍攝，模特兒是黃鈴景找的
    ，妝是黃畫的，睫毛是我做的，一部份是黃鈴景出資拍攝，
    一部分是我們公司出資，全性毅是公司股東」等語，另經證
    人即照片提供者，亦為聲請人高雄及屏東地區之經銷商黃鈴
    景於偵查中證述：「（為何提供照片給被告使用，有無表示
    著作權屬何人）當初辦展是我出的錢，模特兒是我找的，夏
    妮美黛（即聲請人）只是到現場配合我們經銷商活動而已，
    我將照片交給被告是要被告幫忙推廣植睫毛的業務」、「（
    有無授權被告在推廣業務範圍內使用系爭照片）是，但我不
    知道被告如何使用照片，我只是將照片交給他推廣使用」、
    「（有無與夏妮美黛約定照片著作權屬何人）沒有，當初沒
    有約定著作權是屬何人，‧‧‧」、「（你將照片交予被告
    ，有無告訴被告照片著作權屬何人）沒有，我給被告時沒有
    想到著作權的問題，因為巡迴展覽是我負責出錢，且我是為
    了推廣業務才將照片交給被告」等語明確，核與證人即聲請
    人公司股東，亦為被告與聲請人前開經銷契約之承辦人員全
    性毅於偵查中到庭證述：「（告證四的照片是何人委託你拍
    攝）我本身在夏妮美黛公司服務，這是在巡迴展時拍攝的」
    等語相符，足證前開照片乃聲請人之經銷商黃鈴景與聲請人
    共同出資完成者，且未約定著作權歸屬於聲請人，因此，難
    遽以推論照片著作權係屬聲請人。
  (三)又查，被告取得前開照片，乃經由聲請人之經銷商黃鈴景所
    交付，並同意用於推廣業務上至明，業經證人黃鈴景證述明
    確，已見前述，而觀之被告於網站網頁上使用前開照片（偵
    查卷五五頁），均係用於推廣聲請人所代理之「Harry
    Milton 」系列商品及技術部分，亦未逾越授權使用目的之
    範圍，足證被告使用前開照片並無侵害著作權人著作權之犯
    意。
  (四)再查，被告固於其所有之網頁上關於「什麼是再植睫毛？」
    ，引用聲請人著作之「義大利HARRY MILTON Lashes再植睫
    毛（技術課程）」講義其中第三項產品介紹中「什麼是再植
    睫毛」之文字介紹（偵查卷二四頁）。然查被告與聲請人所
    成立前開經銷契約中第一條第一、二項明文規定本契約標的
    物「一、商品：HARRY MILTON再植睫毛、HARRYＭＩＬＴＯ
    Ｎ再植睫毛用膠水。二、服務：為甲方（即聲請人）之加盟
    店提供再植睫毛、繡眉、美甲技術教學」，同契約第六條第
    七項，亦明示約定「乙方（即被告）應於符合本契約即與甲
    方（即聲請人）及其加盟店另行簽立之加盟契約之情形下，
    對甲方之加盟店進行教育訓練店，課程所需講義、業務推廣
    資料由甲方提供」等語（偵查卷第六七、七一至七二頁），
    足見被告為販售、推廣聲請人代理之「Harry Milton」系列
    產品及服務之教育訓練目的下，均得以合法使用前開著作，
    然其教育訓練之最終商業目的主要係為使消費者周知產品功
    用、特色以推廣使用、促進交易，再究其著作之性質，本係
    聲請人用以對其經銷商、加盟店之員工訓練，以使其等知悉
    產品特色等產品資訊，因此，被告自聲請人處合法取得「
    Harry Milton」系列商品，並負責推廣銷售前開產品，縱未
    取得聲請人關於前開文字著作使用之著作權授與，但本於前
    開正當商業目的，引用聲請人所有前開著作不到三十分之一
    之關於產品介紹之文字，供消費者於瀏覽其所架設網站網頁
    關於「再植睫毛」產品時，得以清楚知悉產品原料、特性、
    功用，且引用此部分文字著作，乃增加聲請人代理銷售前開
    產品之潛在市場或現占有率情形，亦不影響聲請人繼續利用
    前開著作，因此，被告所為自與著作權法第五十二條及第六
    十五條第二項合理使用範圍之規定不相違背。
  (五)綜上各情，被告固於其所架設之網站網頁上使用前開文字著
    作及照片著作，均未逾越授權使用以及合理使用之範圍，並
    不構成著作權之侵害。
六、綜上所述，依偵查卷內所附已盡調查之證據交互參照，原不
    起訴處分書資以認定之理由，並無任何違背經驗、論理法則
    之處，聲請人聲請交付審判為無理由，應依刑事訴訟法第二
    百五十八條之三第二項前段，裁定如主文。
中    華    民    國    95    年    7     月    10    日
                刑事第九庭  審判長法  官  蔡奇秀
                                  法  官  楊佳祥
                                  法  官  黃欣怡
以上正本證明與原本無異
不得抗告。
                                  書記官  陳怡吟
中    華    民    國    95    年    7     月    10    日
┌─┬────┬────┬────┬────┬─────┬─────┐
│  │發票日  │票號    │付款人  │票面金額│發票人    │提示付款人│
├─┼────┼────┼────┼────┼─────┼─────┤
│1 │93年9月 │A0000000│建華銀行│132,000 │甲○○    │鍾曉容    │
│  │30日    │        │永康分行│元      │          │          │
├─┼────┼────┼────┼────┼─────┼─────┤
│2 │93年7月 │A0000000│同上    │同上    │同上      │同上      │
│  │15日    │        │        │        │          │          │
└─┴────┴────┴────┴────┴─────┴─────┘
不得抗告。


司法院資訊處製作；財團法人民間司法改革基金會備份。
